【裁判字號】    98,台上,6742
【裁判日期】    981112
【裁判案由】    偽造貨幣
【裁判全文】
最高法院刑事判決            九十八年度台上字第六七四二號
上  訴  人  甲○○
選任辯護人  陳俊傑律師
上列上訴人因偽造貨幣案件，不服台灣高等法院台中分院中華民
國九十六年八月九日第二審更審判決（九十六年度上更(一)字第五
一號，起訴案號：台灣苗栗地方法院檢察署九十年度偵字第三九
九六號），提起上訴，本院判決如下：
    主  文
上訴駁回。
    理  由
按刑事訴訟法第三百七十七條規定，上訴於第三審法院，非以判
決違背法令為理由，不得為之。是提起第三審上訴，應以原判決
違背法令為理由，係屬法定要件。如果上訴理由書狀並未依據卷
內訴訟資料，具體指摘原判決不適用何種法則或如何適用不當，
或所指摘原判決違法情事，顯與法律規定得為第三審上訴理由之
違法情形，不相適合時，均應認其上訴為違背法律上之程式，予
以駁回。本件原判決已敘明依憑證人即檢舉人Ａ１（按此證人經
檢察官依證人保護法之規定核發證人保護書，故以代號稱之，其
姓名、年籍詳卷）、證人即承辦警員劉日隆、吳維德、吳進榮、
證人即目擊證人曾貴華（按原判決誤載為曾華貴）於警詢、檢察
官訊問時及第一審、上訴審之證述，佐以上訴人甲○○於警詢、
檢察官訊問時及第一審、上訴審之供述，並有郵政存簿儲金無摺
存款明細單、車籍作業系統查詢認可資料、車輛照片等在卷可稽
，暨警員搜索查獲之面額新台幣（下同）一千元紙幣四十張扣案
可資佐證。上開紙幣經法務部調查局鑑定結果，認定印刷特徵與
真正紙幣不同，研判均係偽造之千元紙幣等情，有該局民國九十
六年三月二十八日調科貳字第09600129500 號鑑定通知書在卷可
憑，資以認定上訴人有原判決事實欄所記載之犯罪事實。對於上
訴人所辯：伊未購入扣案之偽造千元紙幣，亦未放置在伊所有之
未懸掛車輛牌照之雷諾廠牌自用小客車上。係伊與鍾瑞芳合夥簽
賭「六合彩」中獎，鍾瑞芳認為伊分配彩金不均，心中不滿，蓄
意誣指伊云云，何以不足採取，亦已憑卷內證據資料，於理由內
詳為指駁說明。因而撤銷第一審之科刑判決，改判仍論以上訴人
意圖供行使之用而收集偽造之通用紙幣之罪，量處有期徒刑三年
，扣案之偽造一千元通用紙幣四十張沒收；並敘明不能證明上訴
人有其餘被訴之行使偽造之通用紙幣犯行，惟檢察官認為此與經
論罪科刑部分，有高度行為吸收低度行為之實質上一罪關係，爰
不另為無罪之諭知。原判決已敘明所憑之證據及其認定之理由，
所為論斷與卷內證據資料相符，從形式上觀察，並無何違背法令
之情形存在。上訴意旨略以：(一)依Ａ１、劉日隆、吳維德、吳進
榮於警詢、檢察官訊問時及第一審之證述可知，警方係於九十年
八月十六日上午十一時三十分許，即已接獲Ａ１提供之線報，知
悉上開自用小客車上有偽造之千元紙幣，並因此掌控上訴人之行
蹤，而警員係於同日下午五時許，始搜索上開自用小客車，其間
相隔已逾五小時之久。原判決說明警員自接獲線報迄查獲偽造之
千元紙幣，僅間隔短短三小時而已，核與卷存證據不合，有判決
理由矛盾之違法。又警員依法聲請核發搜索票，據以搜索上開自
用小客車，時間上綽綽有餘，實在不具有急迫性，且警員搜索查
獲之偽造千元紙幣僅有四十張，面額不過四萬元，對金融秩序所
生影響甚微，權衡人權保障及公共利益之均衡維護，自應側重人
權保障。原判決說明警員若依法定程序聲請核發搜索票，不免緩
不濟急，且上開自用小客車既未懸掛車輛牌照，亦難以聲請核發
搜索票，因而援引刑事訴訟法第一百五十八條之四之規定，認為
應重在公共利益之維護，警員雖違法搜索取得之偽造千元紙幣，
仍應具有證據能力等語，有判決適用證據法則不當之違法。(二)吳
進榮於檢察官訊問時證述，鍾瑞芳有表示其以前與上訴人有恩怨
等情。又警員廖鴻恭於九十一年一月二日所出具報告記載：上訴
人與鍾瑞芳私交甚篤，均為偽鈔集團之成員，兩人於去年因債務
糾紛未曾往來等語。倘Ａ１即係鍾瑞芳，則其既為偽鈔集團之成
員，與上訴人有恩怨存在，其於警員查獲扣案之偽造千元紙幣之
日，又與上訴人同車，不無可能係鍾瑞芳故意栽贓上訴人。再鍾
瑞芳於原審證述：綽號「阿義」之不詳姓名、年籍之人，曾經使
用上開自用小客車等語。則上開自用小客車既非上訴人單獨使用
，扣案之偽造千元紙幣即有可能係他人所放置。原判決認定扣案
之偽造千元紙幣係上訴人所收集，有認定事實不合證據法則之違
法云云。經查：(一)除法律另有規定外，實施刑事訴訟程序之公務
員因違背法定程序取得之證據，其有無證據能力之認定，應審酌
人權保障及公共利益之均衡維護，刑事訴訟法第一百五十八條之
四定有明文。原判決已說明：警員自接獲Ａ１提供之線報，迄尾
隨跟監上開自用小客車，因而查獲偽造之千元紙幣，僅間隔約三
小時餘。又上訴人所駕駛上開自用小客車並未懸掛車輛牌照，且
不斷移動，跟監警員復一度未能跟上，警員若聲請核發搜索票不
免緩不濟急，亦存在實際困難。再警員搜索上開自用小客車。並
未施以強制力，其違背法定程序之情節，尚非重大，而查獲偽造
千元紙幣之數量達四十張之多，已嚴重危害社會治安及金融秩序
，爰依刑事訴訟法第一百五十八條之四規定，權衡人權保障及公
共利益之均衡維護，認為警員違法搜索所得之偽造千元紙幣四十
張，具有證據能力等語（見原判決第三、四頁）。原判決已就警
員違法搜索所得之偽造千元紙幣，何以具有證據能力，詳為說明
所憑證據及理由，經核於法尚無不合。又吳進榮於第一審證述：
Ａ１係於九十年八月十六日下午二時許，撥打電話予伊，表示有
人駕駛上開自用小客車，在使用偽造千元紙幣等語（見第一審卷
第七四頁）。原判決採取上述吳進榮於第一審之證詞，而不採Ａ
１於第一審所稱其係於同日上午十一時三十分許，以電話聯絡吳
進榮之說法（見第一審卷第一一０、一一一頁），據以說明警員
自接獲Ａ１提供之線報，迄尾隨跟監上開自用小客車，因而查獲
偽造千元紙幣，僅約三小時餘，難認有上訴意旨所指理由說明與
卷存證據不合而有判決理由矛盾之違法可言。再警員於搜索上開
自用小客車前，本無從知悉車上究有若干偽造千元紙幣，數量是
否龐大。何況紙幣原本流通迅速、廣泛，亦難認四十張偽造千元
紙幣數量不多，對社會治安及金融秩序之危害不大。上訴意旨指
稱查獲之偽造千元紙幣僅有四十張，面額不過四萬元，對金融秩
序所生影響甚微，權衡人權保障及公共利益之均衡維護，自應側
重人權保障。原判決援引刑事訴訟法第一百五十八條之四規定，
認為警員違法搜索取得之偽造千元紙幣，具有證據能力，有判決
適用證據法則不當之違法云云，自不足取，難認係提起第三審上
訴之適法理由。(二)證據之取捨與證據之證明力如何，均屬事實審
法院得裁量、判斷之職權；苟其此項裁量、判斷，並不悖乎經驗
法則或論理法則，又於判決內論述其何以作此判斷之心證理由者
，即不得任意指摘其為違法，而據為提起第三審上訴之合法理由
。查(1)原判決不採取上訴人所辯：伊與鍾瑞芳合夥簽賭「六合彩
」中獎，鍾瑞芳認為伊分配彩金不均，心生不滿，故為誣指云云
，已詳為說明所憑證據及理由（見原判決第四、五頁）。又倘如
上訴人所稱，鍾瑞芳係因不滿上訴人分配「六合彩」之彩金有所
不公，才故為誣指，衡情鍾瑞芳實在難有可能於分配彩金之同日
，在尚與上訴人同車之際，即輕易取得扣案之偽造千元紙幣，用
以栽贓上訴人。原判決所為論述說明，尚與事理無違。原判決採
取Ａ１於檢察官訊問時及第一審之證詞，據以認定上訴人犯罪事
實，係其採證、認事職權之適法行使，難認於法有違。(2)上訴意
旨所指吳進榮於檢察官訊問時之證述，及廖鴻恭所出具報告之記
載，核與上訴人、鍾瑞芳之供述或證述，均有不符，又乏確切事
證可資佐證，充其量僅為吳進榮、廖鴻恭之個人意見或推測之詞
，不足據以證明Ａ１之證述係屬不實，不能採取。又Ａ１於檢察
官訊問時及第一審已明確證述：扣案之偽造千元紙幣，係上訴人
購入持有等語（見偵查卷第九七、九八頁、第一審卷第一０五至
一二二頁）。則鍾瑞芳於原審所證，綽號「阿義」之不詳姓名、
年籍之人，曾經使用上開自用小客車等情，亦不足據以認定扣案
之偽造千元紙幣可能係他人放置在上開自用小客車上。原判決認
定扣案之偽造千元紙幣係上訴人所購買，難認有上訴意旨所指認
定事實不合證據法則之違法。上訴意旨仍執前詞，再為事實上之
爭執，或徒憑己見，就原審調查、取捨證據及判斷其證明力之適
法行使，及判決內已明白論斷之事實，任意指摘為違法，核均非
適法之第三審上訴理由。應認其上訴違背法律上之程式，予以駁
回。
據上論結，應依刑事訴訟法第三百九十五條前段，判決如主文。
中    華    民    國  九十八  年   十一   月   十二   日
                      最高法院刑事第十二庭
                          審判長法官  黃  一  鑫
                                法官  張  春  福
                                法官  林  勤  純
                                法官  李  錦  樑
                                法官  陳  國  文
      本件正本證明與原本無異
                                      書  記  官
中    華    民    國  九十八  年   十一   月   十八   日
                                                      Ｑ


司法院資訊處製作；財團法人民間司法改革基金會備份。
